【裁判字號】    89,上易,348
【裁判日期】    890307
【裁判案由】    詐欺
【裁判全文】
臺灣高等法院臺南分院刑事判決              八十九年度上易字第三四八號    Ｇ
      上  訴  人  臺灣台南地方法院檢察署檢察官
      被      告  乙  ○  ○
右上訴人因被告詐欺案件，不服臺灣臺南地方法院八十八年度易字第二六九二號中華
民國八十九年一月五日第一審判決（起訴案號：臺灣臺南地方法院檢察署八十八年度
偵字第六二九六號），提起上訴，本院判決如左：
      主      文
原判決撤銷。
乙○○意圖為自己不法之所有，以詐術使人將本人之物交付，處有期徒刑肆月。
      事      實
乙○○本無購買愛玉種之計劃，竟意圖為自己不法之所有，於民國（下同）八十八年
二月二十七日，在台南縣下營鄉開化村中營，向甲○○佯稱「其有幾萬斤愛玉種可出
售，不僅價格便宜且品質優良，可撥一萬二千斤出售，但須先給付定金新台幣（下同
）十萬元，以免該批愛玉種遭他人買走」等語，使甲○○信以為真，如數交付現款十
萬元，詎嗣經甲○○多次探詢，乙○○均未予回應，甲○○始知受騙。案經甲○○訴
由台灣台南地方法院檢察署檢察官偵查起訴。
      理      由
一、訊據被告乙○○固不諱言有向告訴人甲○○收受愛玉種定金十萬元之事實；惟矢
    口否認有何詐欺之犯行，並辯稱：其係透過一名年籍不詳之友人介紹，向中國大
    陸一名年籍不詳之人士訂購，其並親自持該筆現金前往中國大陸交付該名人士，
    嗣因告訴人不願購買，始未完成交易，非其蓄意詐騙定金云云。然查被告如何為
    上開詐欺愛玉種定金之犯罪事實，已迭據告訴人先後在原審偵審中指訴不移，並
    有被告與告訴人互相往來之存證信函三紙，存於原審卷足稽。參諸被告在偵查初
    訊時係供稱：「我由大陸買回後，貨品要給告訴人，告訴人卻不收，貨品現在在
    朋友倉庫內」云云（見原審卷第十四頁），及前揭被告自行函覆之存證信函亦載
    明：「甲○○君委託本人乙○○購買愛玉子共計一萬四千公斤之貨品，已至倉庫
    ，請甲○○君，儘速與本人聯絡，以便辦理提貨及繳清尾款，銀貨兩訖」等語；
    然卻於嗣後偵查中改稱：「貨在大陸，貨品我尚未購買」云云（見偵查卷第二十
    頁），顯見被告是否有買愛玉種乙節，已前後供述不一而難採信，是其於向告訴
    人兜售愛玉種時，即已有不法所有之詐欺意圖無疑。又被告歷次在原審偵審中均
    供稱：其係透過友人至大陸買貨云云；然其對於擔任介紹人之友人，迄未能提供
    年籍資料以利法院調查，且對於大陸交易對象之年籍姓名亦表不知，其交付高額
    定金十萬元後，亦未要求賣方開立任何收據憑信，則其所供交易情節顯亦與常情
    有違。矧被告供稱其已將十萬元定金交付大陸賣家乙節，因被告已自承係於八十
    八年二月二十七日始收受十萬元之定金，然其最後一次前往大陸之時間為八十七
    年九月一日，既有內政部警政署入出境管理局（八八）境信昌字第八二０三四號
    函文，附於原審卷可佐，則被告前往大陸時既尚未自告訴人處取得定金，其又何
    得將十萬元定金交付大陸賣方，被告係憑空向告訴人詐收愛玉種定金十萬元，益
    信而有徵。綜上各情，參互觀之，足認被告所辯前詞，要屬畏罪卸責之飾詞，無
    足取信。本件事證已臻明確，被告之犯行洵堪認定，應予依法論科。
二、查被告意圖為自己不法之所有，以詐術使人將本人之物交付，核係犯刑法第三百
    三十九條第一項之詐欺罪。原審據予論罪科刑，固非無見。惟查被告否認犯罪，
    且迄未與告訴人和解返還定金，乃原判決竟併予宣告緩刑，尚有未當。檢察官執
    此上訴指摘原判決不當，為有理由，自應由本院將原判決予以撤銷改判。爰審酌
    被告之素行、犯罪之動機、目的、手段、所生危害、及其犯後態度等一切情狀，
    仍對其量處有期徒刑四月，以資懲儆。
三、據上論斷，應依刑事訴訟法第三百六十九條第一項前段、第三百六十四條、第二
    百九十九條第一項前段，刑法第三百三十九條第一項，罰金罰鍰提高標準條例第
    一條前段，判決如主文。
本案經檢察官楊治宇到庭執行職務。
中    華    民    國      八十九      年      三      月      七        日
                                  臺灣高等法院臺南分院刑事第五庭
                                      審判長法官  楊    省    三
                                            法官  蘇    重    信
                                            法官  林    永    茂
右正本證明與原本無異。
不得上訴。
                                      法院書記官  楊    清    旺
中    華    民    國      八十九      年      三      月     八         日
附錄法條：
刑法第三百三十九條第一項：意圖為自己或第三人不法之所有，以詐術使人將本人或
                          第三人之物交付者，處五年以下有期徒刑、拘役或科或
                          併科一千元以下罰金。


司法院資訊處製作；財團法人民間司法改革基金會備份。
